【裁判字號】    98,交聲,1573
【裁判日期】    980930
【裁判案由】    交管條例聲異
【裁判全文】
臺灣板橋地方法院交通事件裁定        98年度交聲字第1573號
原處分機關  交通部公路總局臺北區監理所蘆洲監理站
異  議  人  甲○○
即受處分人
上列異議人因違反道路交通管理處罰條例案件，對於交通部公路
總局臺北區監理所蘆洲監理站於民國98年5 月13日以北監蘆字第
裁46-C00000000號所為之裁決處分（原舉發案號：臺北縣政府警
察局97年7 月12日北縣警交字第C00000000 號），聲明異議，本
院裁定如下：
    主  文
原處分撤銷。
甲○○汽車駕駛人，駕駛汽車經測試檢定酒精濃度超過規定標準
，施以道路交通安全講習。
    理  由
一、按汽車駕駛人，駕駛汽車經測試檢定酒精濃度超過規定標準
    者，處新臺幣（下同）一萬五千元以上六萬元以下罰鍰，並
    當場移置保管該汽車及吊扣其駕駛執照一年；汽車駕駛人有
    第一項之情形，同時違反刑事法律者，經裁判確定處以罰金
    低於本條例第九十二條第三項所定最低罰鍰基準規定者，應
    依本條例裁決繳納不足最低罰鍰之部分；又所稱之汽車，包
    括機器腳踏車；又汽車駕駛人，有第三十五條第一項規定之
    情形者，應接受道路交通安全講習，道路交通管理處罰條例
    第35條第1 項第1 款、第8 項、第3 條第8 款、第24條第1
    項第2 款分別定有明文。復按汽車駕駛人飲用酒類或其他類
    似物後其吐氣所含酒精濃度超過每公升○‧二五毫克或血液
    中酒精濃度超過百分之○‧○五以上者，不得駕車，道路交
    通安全規則第114 條第2 款亦有明定。
二、原處分意旨略以：本件異議人即受處分人甲○○於民國97年
    7 月12日晚間8 時14分許，駕駛車牌號碼為AWI-292 號之重
    型機車，行經臺北縣三重市○○○路129 號前時，經臺北縣
    政府警察局三重分局大同派出所執勤警員攔停，並施以吐氣
    酒精濃度測試，其測試值達每公升0.75毫克，而為警當場以
    北縣警交字第C00000000 號違反道路交通管理事件通知單舉
    發（下稱舉發通知單）。嗣異議人未於應到案日期內提出申
    訴，經交通部公路總局臺北區監理所蘆洲監理站於98年5 月
    13日以北監蘆字第裁46-C00000000號裁決書裁決，裁處異議
    人罰鍰五萬二千五百元，並吊扣駕駛執照十二個月及施以道
    路交通安全講習。
三、異議意旨則略以：懇請准予不要吊扣駕照，因平常工作需要
    開車營生，爰聲明異議云云。
四、經查：
(一)本件違規事實業據異議人於聲明異議狀上所不爭執，並有上
    開舉發通知單一紙附卷可稽，堪認異議人確有本件駕駛重型
    機車經測試檢定酒精濃度超過規定標準之違規事實，合先敘
    明。
(二)按道路交通管理處罰條例第68條於94年12月14日修正公布，
    經行政院以95年2 月27日行政院院臺交字第0950082898號令
    核定自95年3 月1 日施行，該條修正後規定「汽車駕駛人，
    因違反本條例及道路交通安全規則之規定，受吊銷駕駛執照
    處分時，吊銷其持有各級車類之駕駛執照」，與修正前同條
    文相比較，係將「吊扣」駕駛執照處分效力擴及吊扣所持有
    之各級車類駕駛執照之規定刪除。考其修正理由，乃舊法將
    違規駕駛人所持有各級車類之駕駛執照一併吊扣失之過酷，
    影響人民工作及生活甚鉅，故依修正後規定，受吊扣駕駛執
    照處分時，不再吊扣其持有各級車類之駕駛執照，僅於受吊
    銷駕駛執照處分時，始吊銷其持有各級車類之駕駛執照。是
    以，本件違規時異議人係駕駛重型機車，其依法所受之處分
    應為限制駕駛重型機車之權利，而僅應吊扣重型機車駕駛執
    照，始符修正後第68條規定之意旨，然因異議人並未領有重
    型機車駕駛執照，於此情形，自無從處以異議人吊扣重型機
    車駕駛執照之處分。詎原處分機關逕以於道路交通管理處罰
    條例第68條修正前所作成之交通部94年9 月15日交路字第09
    40051433號函釋，認異議人有違反道路交通管理處罰條例第
    35條第1 項第1 款之行為，惟因其重型機車駕駛執照前已遭
    吊銷，故應吊扣普通小型車駕駛執照等語（參見原處分機關
    98年7 月7 日北監蘆三字第0986004113號書函），顯漏未審
    酌上開條例第68條修正理由之意旨。參以異議人係駕駛重型
    機車違規，如因此吊扣異議人之其他種類車輛駕駛執照，此
    舉顯然將剝奪異議人駕駛其他種類車輛之權利，對異議人之
    權益造成極大之損害，亦與現行之道路交通管理處罰條例第
    68條之規定未合，是異議人請求不予吊扣其駕駛執照等語，
    於法尚屬有據。
(三)另按道路交通管理處罰條例第35條第8 項之規定，已明文揭
    示汽車駕駛人同一違規行為同時觸犯刑事法律者，經裁判確
    定處以罰金低於同條例第92條第3 項所訂最低罰鍰基準規定
    者，應依同條例裁決繳納不足最低罰鍰之部分，即經法院裁
    判確定所處之罰金，倘高於該條例所定最低罰鍰基準規定，
    行政機關自不得再行裁處汽車駕駛人罰鍰，於法甚明。本件
    異議人之違規行為，經原處分機關依違反道路交通管理事件
    統一裁罰基準表之規定，汽車駕駛人於應到案期限內繳納或
    到案聽候裁決者，處最低額罰鍰四萬五千元，並吊扣汽車駕
    駛執照一年及施以道路交通安全講習；又因同時觸犯刑法第
    185 條之3 之公共危險罪，業經本院以97年度交簡字第4757
    號刑事簡易判決判處罰金五萬元確定，並於98年1 月14日繳
    清罰金執行完畢乙節，有上開刑事判決書、臺灣高等法院被
    告前案紀錄表各一份在卷可按，揆諸上開規定及說明，本件
    異議人觸犯刑法公共危險罪部分，既經本院裁判確定罰金刑
    為五萬元，已逾前揭行政秩序罰最低額罰鍰四萬五千元之基
    準規定，原處分機關自不得就罰鍰部分再行裁處，方屬適法
    。
五、綜上所述，異議人於上開時、地確有駕駛汽車經測試檢定酒
    精濃度值達每公升0.75毫克之違規行為，原處分機關依首揭
    規定，裁處異議人施以道路交通安全講習，固無違誤，惟因
    異議人之重型機車駕駛執照前已遭吊銷，無從處以吊扣之處
    分，猶裁處吊扣異議人普通小型車駕駛執照十二個月之裁罰
    部分，漏未審酌現行道路交通管理處罰條例第68條之修正意
    旨，復未斟酌異議人同一違規行為因同時觸犯刑法公共危險
    罪，業經本院裁判確定處以罰金五萬元，已逾行政秩序罰最
    低額罰鍰四萬五千元之基準規定，猶以異議人逾越應到案期
    限六十日以上為由，裁處異議人罰鍰五萬二千五百元部分，
    於法均有未合。據此，本件異議為有理由，本院爰撤銷原處
    分，另行裁處如主文，以期適法。至異議人之重型機車駕駛
    執照既已遭吊銷，猶駕駛重型機車之違規行為，應由原處分
    機關另行為適法之處理，附此敘明。
六、據上論斷，應依道路交通案件處理辦法第20條前段，裁定如
    主文。
中    華    民    國    98    年    9     月    30    日
                  交通法庭  法  官 張紹省
以上正本證明與原本無異
如不服本裁定應於送達後五日內向本院提出抗告狀
                            書記官 周雅玲
中    華    民    國    98    年    9     月    30    日


司法院資訊處製作；財團法人民間司法改革基金會備份。
